【裁判字號】    98,交聲,4566
【裁判日期】    990129
【裁判案由】    交管條例聲異
【裁判全文】
臺灣板橋地方法院交通事件裁定        98年度交聲字第4566號
原處分機關  交通部公路總局臺北區監理所板橋監理站
異  議  人
即受處分人  甲○○
上列異議人因違反道路交通管理處罰條例案件，對於交通部公路
總局臺北區監理所板橋監理站民國98年12月 2日以板監裁字第４
１－ＣＰ0000000號所為之裁決處分（原舉發案號：臺北
縣政府警察局98年 6月16日北市警交大字第ＣＰ0000000
號）所為之裁決處分，聲明異議，本院裁定如下：
    主  文
原處分撤銷。
甲○○汽車駕駛人，在禁止臨時停車處所停車，處罰鍰新臺幣陸
佰元。
    理  由
一、原處分意旨略以：異議人即受處分人甲○○所有之車牌號碼
    ＴＥＺ－２７７號輕型機車於民國98年5月24日下午7時19分
    許，在臺北縣板橋市縣○○道 ○段與重慶路口處，因有「在
    禁止臨時停車處所停車」之違規行為，經臺北縣政府警察局
    板橋分局員警逕行掣單舉發，並經原處分機關依道路交通管
    理處罰條例第56條第 1項第 1款之規定裁處新臺幣（下同）
    1200 元罰鍰。
二、異議意旨略以：異議人輕型機車ＴＥＺ－２７７於98年 5月
    24日19時19分在板橋市縣○○道 ○段該處停車，未注意該處
    不得停車而暫停路旁致被舉發，異議人雖無心之過但犯罪該
    罰，異議人願繳納罰鍰 600元。但異議人平日上班，在沒有
    人簽領的狀態下住家地址也一直為收到違規通知單也沒有收
    到郵件招領單，所以也不知逾期未繳，導致加倍罰鍰1200元
    。異議人去查詢郵局的投遞記錄並無人簽收，敬請撤銷加倍
    罰鍰，回復原狀，應到案日期重新起算等語。
三、按汽車駕駛人經以科學儀器取得證據資料證明其行為違規者
    ，當場不能或不宜攔截製單舉發者，得逕行舉發。第一項逕
    行舉發，應記明車輛牌照號碼、車型等可資辨明之資料，以
    汽車所有為被通知人製單舉發。依本條例規定逕行舉發或同
    時併處罰其他人之案件，推定受逕行舉發人或該其他人有過
    失，道路交通管理處罰條例第7條之2第1項第7款、第4項、
    第85條第 4項分別定有明文。次按送達，於應受送達人之住
    居所、事務所或營業所為之；於應送達處所不獲會晤應受送
    達人時，得將文書付與有辨別事理能力之同居人、受僱人或
    應送達處所之接收郵件人員；送達，不能依前二條規定為之
    者，得將文書寄存送達地之地方自治或警察機關，並作送達
    通知書兩份，一份黏貼於應受送達人住居所、事務所、營業
    所或其就業處所門首，另一份交由鄰居轉交或置於該送達處
    所信箱或其他適當位置，以為送達。前項情形，由郵政機關
    為送達者，得將文書寄存於送達地之郵政機關，行政程序法
    第72條第1項前段、第73 條第1項、第74條第1項及第 2項亦
    分別定有明文。又處理違反道路交通管理事件有關文書送達
    之程序，依行政程序法之規定。行為人有本條例之情形者，
    應填製舉發違反道路交通管理事件通知單，並於被通知人欄
    予以勾記，其通知聯依下列規定辦理：三、逕行舉發者，應
    按已查明之資料填註車牌號碼、車輛種類、車主姓名或地址
    ，並於通知單上方空白處加註逕行舉發之文字後，由舉發機
    關送達被通知人，違反道路交通管理事件統一裁罰基準及處
    理細則第5條、第11條第1項第 4款亦分別定有明文。揆諸前
    揭法條規定，有關本件舉發通知單之送達，自應適用行政程
    序法有關文書送達之程序。
四、查本件異議人所有之車牌號碼ＴＥＺ－２７７號輕型機車違
    規時之車籍地址為「臺北縣板橋市○○路○段245巷13之 2號
    」，惟異議人之戶籍地設於「臺北縣板橋市○○路○段245巷
    『4弄』13之2號」，有公路監理電子閘門系統之異議人個人
    基本資料查詢結果單、異議人駕駛執照、車牌號碼ＴＥＺ－
    ２７７號輕型機車行駛執照影本各 1紙在卷可稽，而本件舉
    發通知單係掛號郵寄至異議人之車籍地址即臺北縣板橋市○
    ○路○段245巷13之2號，因未獲會晤送達之本人，亦無受領
    文書之同居人、受僱人或應送達處所之接收郵件人員，而以
    對異議人之車籍地址寄存送達之方式，完成本件舉發通知單
    之送達程序，亦有臺北縣政府警察局送達證書 1紙在卷可憑
    ，是本件舉發機關郵寄及辦理寄存送達本件舉發通知單之地
    址，均非當時異議人之戶籍地址即臺北縣板橋市○○路 ○段
    245巷4弄13之2 號，考以車籍地址登記之目的在於確保公路
    監理機關對於車輛動態之掌握，以保障汽車所有人之權益，
    然此究屬於公路監理機關對於車輛動態掌握之行政管理措施
    ，而非謂以該車籍地址作為唯一對異議人即受處分人送達各
    種行政文書之單一標準；且依違反道路交通管理事件統一裁
    罰基準及處理細則第 5條規定可知，舉發通知單逕行舉發之
    送達，仍應依行政程序法送達之規定為之，亦非有特別規定
    認為舉發通知單可對車籍地址送達即屬合法。是本件舉發機
    關送達本件舉發通知單，並未有對違規當時異議人之戶籍地
    址為送達之相關送達證書等資料，自難認本件舉發通知單已
    生合法送達之效力，則舉發機關對於本件舉發通知單之送達
    程序確有瑕疵，致使異議人喪失於收受本件舉發通知單後於
    法定期限內繳納最低額罰鍰之利益，則原處分機關據之嗣後
    對異議人裁處較最低額為高之罰鍰之裁罰處分，即其適用法
    律已有瑕疵，即難認為適法。
五、故而，本件送達舉發通知單之過程既有可議，以致異議人喪
    失於收受該通知單後15日內自動依最低額繳納罰鍰之利益，
    原處分容有未洽，其異議雖無理由，仍應予撤銷，並由本院
    自為裁定如主文第2項所示，以資適法。
六、據上論斷，應依道路交通管理處罰條例第87條第 2項，道路
    交通案件處理辦法第20條，裁定如主文。
中    華    民    國    99    年    1     月    29    日
                      交通法庭  法  官  王偉光
上列正本證明與原本無異。
如不服本裁定，應於裁定送達後 5日內敘明抗告理由，向本院提
出抗告狀。
                                書記官  陳宥伶
中    華    民    國    99    年    2     月    2     日

司法院資訊處製作；財團法人民間司法改革基金會備份。
